【裁判字號】    89,自,227
【裁判日期】    890720
【裁判案由】    偽造文書等
【裁判全文】
臺灣高雄地方法院刑事判決                          八十九年度自字第二二七號
    自  訴  人  丙○○
    自訴代理人  蘇吉雄律師
                陳雅娟律師
    被      告  乙○○
    被      告  己○○
    右二人共同
    選任辯護人  郭清寶
    被      告  戊○○
    被      告  丁○○
    右二人共同
    選任辯護人  江雍正
                陳慧錚律師
                吳賢明律師
右列被告因偽造文書等案件，經自訴人提起自訴，甲○判決如左：
    主  文
乙○○、己○○、戊○○均無罪。
丁○○部分自訴不受理。
    理  由
一、自訴意旨略以：被告戊○○與自訴人之母李蘇郁係鄰居，自訴人丙○○及被告丁○○係李蘇郁之子，因李蘇郁年紀已大，故平日至銀行領款時均由被告戊○○陪
    同。李蘇郁於民國八十八年十月三十一日死亡，詎被告丁○○竟意圖為自己不法
    之所有，與被告戊○○、乙○○共謀，由丁○○先竊取其母李蘇郁之下列銀行存
    摺及印章後，再於八十八年十一月一日將上開存摺、印章交由被告己○○，囑由
    被告戊○○陪同被告己○○至第一商業銀行新興分行領款，由被告己○○於銀行
    取款條上偽簽李蘇郁之姓名並蓋章（因李蘇郁生前均由戊○○陪同至銀行領款，
    故由戊○○陪同，銀行行員不致懷疑），致該行行員陷於錯誤，讓其詐領李蘇郁
    帳戶00000000000號內新台幣（下同）八百三十萬元，再匯至上海商
    業銀行前金分行0000000000000號帳號即被告乙○○帳戶內。同日
    又以同一手法，至高雄第三信用合作社領取李蘇郁帳戶內之存款五十三萬元，向
    中國國際商業銀行領取四百九十萬元，將李蘇郁之存款提領殆盡，因認被告等共
    同涉犯刑法第三百二十條第一項竊盜罪、第三百三十九條第一項詐欺罪及同法第
    二百十六條、第二百十條行使偽造私文書罪云云。
二、自訴不受理部分：
（一）按同一案件經檢察官依第二百二十八條規定開始偵查者，不得再行自訴。但告
      訴乃論之罪，經犯罪之直接被害人提起自訴者，不在此限，八十九年二月九日
      公布修正之刑事訴訟法第三百二十三條第一項定有明文。又按不得提起自訴而
      提起者，應諭知不受理判決，同法第三百三十四條亦定有明文。
（二）本件被告丁○○因同一事實涉犯竊盜、詐欺取財及行使偽造私文書等罪嫌，已
      於八十九年四月二十一日繫屬於台灣高雄地方法院檢察署檢察官偵查中，有該
      署八十九年度偵字第八八七三號偵查案卷可考，而本件自訴人就丁○○涉犯之
      同一事實於開始偵查後之八十九年五月一日始向甲○提起自訴，亦有本件自訴
      狀附卷可憑，且被告丁○○所涉犯之上開罪嫌，均非告訴乃論之罪，依上開法
      條規定，自訴人就被告丁○○部分，顯係不得提起自訴而提起，應諭知此部分
      不受理之判決。
三、無罪部分：
（一）本件自訴人認被告戊○○、己○○、乙○○共同涉犯上開罪嫌，無非以被告丁○○將竊得之李蘇郁存摺、印章，均交由被告己○○，由被告戊○○陪同至上
      開銀行提領現款，並將款項匯入被告乙○○之帳戶內為其主要論據，並提出第
      一商業銀行新興分行存款摘要、高雄市第三信用合作社、中國國際商業銀行往
      來存款查詢單等為證。
（二）訊據被告戊○○、己○○固不否認有一同前往上開銀行提領李蘇郁存款等情，
      被告乙○○亦坦承提領之款項中有一千零九十萬元匯入其帳戶之事實，惟被告
      三人均堅決否認有何共同竊盜、詐欺取財及偽造文書犯行，被告乙○○辯稱：
      伊係於八十八年八月四日將其所有坐落高雄市苓雅區○○○路五十號房地出售
      予李蘇郁，價金一千六百萬元，先付定金十萬元，原五百萬元抵押債務由李蘇
      郁承受，餘款一千零九十萬元，被告丁○○於八十八年十月底通知伊可辦理匯
      款，並同時辦理移轉登記手續，惟因其長年居住美國，請伊委由一位熟悉匯款
      程序之小姐陪同辦理匯款，伊乃委請其遠房親戚即被告己○○協助辦理，伊並
      不知匯款時，李蘇郁已死亡，伊僅單純依買賣契約受領價金，並已依約將上開
      房地移轉登記予李蘇郁等語；被告己○○辯稱：伊係單純受乙○○委託協助辦
      理匯款買賣價金予乙○○，並不知匯款時，李蘇郁業已死亡等詞；被告戊○○
      亦辯稱：係丁○○拜託伊並載伊至銀行的，伊只在旁看，並不知匯款當時李蘇
      郁業已死亡等語。
（三）經查：
   １、本件被告乙○○確於八十八年八月四日將上開房地出售予李蘇郁，約定價金
       一千六百萬元，已支付十萬元定金，五百萬元抵押由李蘇郁承受，另一千零
       九十萬元由被告己○○於八十八年十一月一日自李蘇郁之銀行存款匯入其帳
       戶內，乙○○並已依約將房地所有權移轉登記予李蘇郁所有等情，有第一商
       業銀行新興分行存款摘要、高雄市第三信用合作社、中國國際商業銀行往來
       存款查詢單、上開房地之土地及建物登記簿謄本等附卷可證，並經證人即上
       開銀行承辦人員周月娥、許敏蕙、王蔭芬於警訊中分別證述李蘇郁帳戶各匯
       出八百三十萬元及二百六十萬元予乙○○帳戶內等情屬實。被告己○○、戊○○僅係分別受乙○○、丁○○之託，一同至銀行提領存款及辦理匯款予乙○○之手續，其二人與被告乙○○均辯稱：匯款時並不知李蘇郁已死亡等語
       ，參以渠三人均非李蘇郁之親屬，自難明確知悉李蘇郁於提款及匯款之前一
       日即八十八年十月三十一日業已死亡之事實，所辯尚屬可採。足認被告乙○○係單純受領買賣價金，而委託被告己○○偕同被告丁○○至銀行辦理匯款
       手續，被告戊○○則係受丁○○之託，至銀行確認己○○之提領及匯款程序
       是否正確，自訴人復未提供相當佐證供甲○查證渠三人與被告丁○○間有何
       犯意聯絡及行為分擔情事，自難以被告戊○○、吳惠美分別受丁○○、乙○○之託，同至銀行辦理李蘇郁存款之提領及匯入乙○○帳戶內，即推認被告
       乙○○、己○○、戊○○與被告丁○○間有何竊盜、詐欺及行使偽造私文書
       罪之犯意聯絡及行為分擔。
   ２、況被告丁○○辯稱：因伊長居國外，於八十七年十二月間曾委託其母李蘇郁
       代其出售其所有坐落高雄市新興區○○○路九號房地予案外人曾輕澤，買賣
       價款二千二百萬元，曾輕澤已先付定金五十萬元，餘款扣除相關費用後之二
       千零六十三萬八千一百四十九元，均係匯入李蘇郁第一商業銀行新興分行之
       帳戶內；又其母李蘇郁生前即有意將存款贈與伊，故於八十八年十月間在高
       雄醫學院病房內，即將存摺、印章交由伊全權處理等情，亦經其提出買賣合
       約書、履約保證書、專戶資金交易及利息結算明細表、李蘇郁上開銀行帳戶
       存摺影本各一份為證，並經證人庚○○到庭證述明確，是被告丁○○於李蘇
       郁死亡後提領李蘇郁存款之行為，主觀上並無竊盜、詐欺及行使偽造私文書
       罪之犯意甚明。再被告丁○○提領存款一千零九十萬元匯入乙○○帳戶內之
       事實，係履行李蘇郁生前購買乙○○前開房地之行為，乙○○所有上開房地
       亦已移轉登記予李蘇郁名下，有該土地及建物登記簿謄本可證，並未因此致
       李蘇郁之遺產減少，而足生損害於自訴人，亦核與行使偽造私文書罪之構成
       要件不相當，是被告丁○○是否成立上開罪嫌即非無疑。
   ３、本件自訴人已與被告丁○○達成遺產分割協議，有分割協議書附卷可憑，自
       訴人於達成分割協議後即具狀表示已達成和解，對於判決結果無意見等語，
       有陳述意見狀在卷可考。益徵本件純屬自訴人與被告丁○○間之遺產糾葛，
       與被告乙○○、己○○及戊○○等人無關。此外，甲○復查無其他事證足認
       被告乙○○、己○○、戊○○等與被告丁○○間有何犯意聯絡及行為分擔，
       而有涉犯上開罪嫌之情事，渠等犯罪即屬不能證明，自應諭知無罪之判決。
據上論斷，應依刑事訴訟法第三百三十四條、第三百四十三條、第三百零一條第一項
，判決如主文。
中    華    民    國      八十九    年      七      月      二十        日
                                  臺灣高雄地方法院刑事第六庭
                                法  官    趙家光
右正本證明與原本無異。
如不服本判決，應於判決送達後十日內，向甲○提出上訴狀。
                                書記官    董明惠
中    華    民    國      八十九      年      七      月      二十      日


司法院資訊處製作；財團法人民間司法改革基金會備份。
